【裁判字號】    95,訴緝,300
【裁判日期】    950724
【裁判案由】    偽造文書等
【裁判全文】
臺灣臺中地方法院刑事判決             95年度訴緝字第300號
公  訴  人  台灣台中地方法院檢察署檢察官
被      告  己○○
上列被告因偽造文書等案件，經檢察官聲請簡易判決處刑（九十
四年度偵字第九四六○號），本院豐原簡易庭認為不宜以簡易判
決處刑，移送本院刑事庭適用通常程序審判，本院判決如下：
    主    文
己○○共同連續行使偽造私文書，足以生損害於他人，處有期徒
刑參月，如易科罰金，以銀元參佰元即新臺幣玖佰元折算壹日。
附表所示「丁○○」署押共陸枚，均沒收之。
    犯罪事實
一、己○○竟基於意圖為自己不法所有及行使偽造文書之概括犯
    意，連續於下列時地，與詹客彬（業經本院以九十四年度訴
    字第三七一六號分別判處有期徒刑四月、三月，定應執行刑
    為有期徒刑五月）基於犯意之聯絡，為下列之行為：
  (一)民國九十四年一月十日八時四十分許，夥同與其有犯意聯絡
    之詹客彬，由詹客彬持丁○○所有卡號為00000000
    00000000號之信用卡（該信用卡係丁○○所遺失，
    為詹客彬於九十四年一月八日十九時三十分許，在臺中縣東
    勢鎮○○路麥當勞後方停車場發現，而予以侵占入己）前往
    臺中縣豐原市○○路五一二之一號「乙○○○○」，刷卡加
    油新臺幣（下同）一千一百元，而推由己○○在一式二聯簽
    帳單之持卡人簽名欄內，冒用「丁○○」之名義偽造署押「
    丁○○」之署押二枚（共一份簽帳單，每份簽帳單之第二聯
    係複寫而成），表明係「丁○○」本人消費，而偽造該簽帳
    單，隨即交付予特約商店「乙○○○○」之成年員工而行使
    之，致該員工誤認係「丁○○」本人消費而陷於錯誤，為其
    加油，詹客彬、己○○因而詐得價值一千一百元之汽油，足
    生損害於丁○○、花旗銀行及特約商店「乙○○○○」。
  (二)九十四年一月十日八時四十五分許，夥同與其有犯意聯絡之
    詹客彬，由詹客彬持上開花旗銀行信用卡前往臺中縣豐原市
    ○○路五一二之一號「乙○○○○」，刷卡加油一千零二元
    ，而推由己○○在一式二聯簽帳單之持卡人簽名欄內，冒用
    「丁○○」之名義偽造署押「丁○○」之署押二枚（共一份
    簽帳單，每份簽帳單之第二聯係複寫而成），表明係「丁○○」本人消費，而偽造該簽帳單，隨即交付予特約商店「乙○○○○」之成年員工而行使之，致該員工誤認係「丁○○
    」本人消費而陷於錯誤，為其加油，詹客彬、己○○因而詐
    得價值一千零二元之汽油，足生損害於丁○○、花旗銀行及
    特約商店「乙○○○○」。
  (三)九十四年一月十日九時三十七分許，夥同與其有犯意聯絡之
    詹客彬，由詹客彬持上開花旗銀行信用卡前往位於臺中縣豐
    原市○○街九二號之「甲○○○○○」，刷卡購買金項鍊一
    條，而推由己○○在一式二聯簽帳單之持卡人簽名欄內，冒
    用「丁○○」之名義偽造署押「丁○○」之署押二枚（共一
    份簽帳單，每份簽帳單之第二聯係複寫而成），表明係「丁○○」本人消費，而偽造該簽帳單，隨即交付予特約商店「
    甲○○○○○」之成年員工而行使之，致該員工誤認係「丁○○」本人消費而陷於錯誤，交付上開財物，詹客彬、己○○因而詐得價值四萬三千元之金項鍊一條，足生損害於丁○○、花旗銀行及特約商店「甲○○○○○」，己○○隨即在
    臺中縣東勢鎮某處不知情之不詳銀樓變賣上開金項鍊一條後
    與詹客彬朋分花用。嗣經花旗銀行詢問丁○○是否有上開刷
    卡金額，始悉上情而報警查獲。
二、案經丁○○訴由臺中縣警察局東勢分局報請臺灣臺中地方法
    院檢察署檢察官聲請簡易判決處刑，本院豐原簡易庭認為不
    宜以簡易判決處刑，移送本院刑事庭適用通常程序審判。
    理    由
一、上開事實，業據被告己○○於本院審理時坦承不諱，核與證
    人即被害人丁○○於警詢及偵查中證述信用卡遭盜刷之情節
    相符合（見九十四年度偵字第九四六○號偵查卷第十頁至第
    十三頁、第三十六頁、第四十二頁、九十四年六月二十四日
    、同年七月十七日警詢筆錄），且經證人即甲○○○○○負
    責人丙○○於警詢證述被告己○○與同案被告詹客彬刷卡購
    買金項鍊等情明確（見九十四年度偵字第九四六○號偵查卷
    第三十八頁、第三十九頁），並有美商花旗銀行客戶交易明
    細一覽表一紙、甲○○○○○監視錄影畫面二幀、甲○○○○○簽帳單一紙、乙○○○○簽帳單各二紙附卷可稽，堪認
    被告之自白及證人丁○○、丙○○之證述均與事實相符合而
    足採信，本件事證明確，被告犯行，應可認定。
二、按信用卡簽帳單因表示持卡人領收特約商店給付交易標的之
    性質，具有收據性質，屬私文書。故核被告己○○所為：(一)
    其行使偽造簽帳單之行為，係犯刑法第二百十六條、第二百
    十條之行使偽造私文書罪。(二)其向商家詐取財物之行為，係
    犯刑法第三百三十九條第一項之詐欺取財罪。被告己○○與
    同案被告詹客彬就至乙○○○○及甲○○○○○盜刷信用卡
    之犯行，有犯意之聯絡與行為之分擔，為共同正犯。被告偽
    造「丁○○」署押為偽造私文書之階段行為；又偽造私文書
    之低度行為應為之後持以行使之高度行為吸收，均不另論罪
    。惟被告行為後刑法第二條、第五十五條、第五十六條、第
    四十一條業於九十四年二月二日經總統修正公布，並自九十
    五年七月一日起施行，而刑法第二條第一項所稱之法律，係
    指刑罰所依存的整體法律狀態，故法律有變更應指足以影響
    行為的可罰性與法律效果的法令因修正或廢止而有所變更而
    言。所以刑法法律變更概念，應界定在法律規定的改變，足
    以影響刑罰權判斷者而言，刑法總則的變更，自然會影響到
    個別犯罪的成立，乃至於法律效果的結構，自屬法律變更，
    應為新舊法之比較。而刑法修正之後，原屬牽連犯或連續犯
    之數個犯罪行為，依新法應數罪併罰，比較修正前之規定，
    可依裁判上一罪論處，顯然修正前之規定有利於被告，如仍
    依修正後之規定，對於被告極為不利，從而，解釋上對於刑
    法第二條之解釋，應包括此種影響罪刑加重之規定。本件被
    告於舊法時期所犯之三次行使偽造私文書罪及詐欺取財罪，
    依裁判時之新法第二條第一項比較之結果，以舊法較有利於
    行為人，應依舊刑法第五十六條、第五十五條，分別以連續
    行使偽造私文書罪、連續詐欺取財罪論處後，再從一重連續
    行使偽造私文書處斷。則被告先後三次行使偽造私文書及詐
    欺取財犯行，時間緊接，犯罪構成要件相同，顯係基於概括
    犯意為之，應均依刑法第五十六條連續犯之規定各論以一罪
    ，並均加重其刑。又被告己○○所犯連續行使偽造私文書罪
    及連續詐欺取財罪二者間，有方法結果之牽連關係，應從一
    重之連續行使偽造私文書罪論處。爰審酌被告素行良好、並
    無前科、犯罪動機、所生危害，盜刷他人之信用卡，不僅危
    害消費金融秩序，更損及被害人財產信用，冒名盜刷之金額
    尚非甚鉅及犯後坦承犯行，態度尚稱良好等一切情狀，量處
    如主文所示之刑，並諭知易科罰金之折算標準。如附表所示
    消費簽帳單上偽造之「丁○○」署押六枚（一式二聯，共三
    份，計六枚署押），均應依刑法第二百十九條之規定，宣告
    沒收。
三、其他新舊法比較部分：
  (一)被告行為後，罰金罰鍰提高標準條例第二條業已刪除，而刑
    法第四十一條第一項前段關於易科罰金之折算標準已由舊法
    之銀元一百元、二百元、三百元修正為新台幣（下同）一千
    元、二千元、三千元，因屬科刑規範事項之變更，其折算標
    準為裁判時所應諭知，自有就新舊法規定比較之必要，經比
    較新舊法結果，以被告行為時之舊法較為有利於被告，新法
    並無對被告有較為有利之情形，是依刑法第二條第一項前段
    之規定，本件應適用被告行為時之舊法即依修正前刑法第四
    十一條第一項前段、修正前罰金罰鍰提高標準條例第二條、
    現行法規所定貨幣單位折算新臺幣條例第二條之規定，諭知
    以銀元三百元即新臺幣九百元折算一日為易科罰金之折算標
    準。
  (二)被告行為後，刑法第三十三條第五款業於九十四年二月二日
    以華總一義字第○九四○○○一四九○一號令修正公布，並
    自九十五年七月一日起施行；修正後刑法第三十三條第五款
    規定「罰金：新臺幣一千元以上，以百元計算之。」，與修
    正前刑法第三十三條第五款規定「罰金：一元以上。」不同
    。比較新舊法結果，以舊法較有利於行為人，新法並無對被
    告較為有利之情形，故依刑法第二條第一項前段規定，本案
    關於刑法第三百三十九條第一項之法定刑罰金部分，自應適
    用行為時之法律即修正前刑法第三十三條第五款規定決定其
    罰金部分之法定刑。
  (三)再查被告行為後，業已增訂刑法施行法第一條之一，並規定
    ：「中華民國九十四年一月七日刑法修正施行後，刑法分則
    編所定罰金之貨幣單位為新臺幣。九十四年一月七日刑法修
    正時，刑法分則編未修正之條文定有罰金者，自九十四年一
    月七日刑法修正施行後，就其所定數額提高為三十倍。但七
    十二年六月二十六日至九十四年一月七日新增或修正之條文
    ，就其所定數額提高為三倍。」，是就現行刑法中，有關於
    罰金刑處罰之規定已有修正，惟經比較增訂之刑法施行法第
    一條之一與被告行為時之罰金罰鍰提高標準條例第一條前段
    、現行法規所定貨幣單位折算新臺幣條例第二條結果，二者
    規定適用之結果並無不同，則本件即依被告行為時之舊法即
    依罰金罰鍰提高標準條例第一條前段為法條適用之依據，附
    此敘明。
據上論斷，應依刑事訴訟法第四百五十二條、第二百九十九條第
一項前段，修正後刑法第二條第一項前段、修正前刑法第五十六
條、修正前刑法第二十八條、刑法第二百十六條、第二百十條、
第二百十九條、第三百三十九條第一項、修正前刑法第五十五條
、修正前刑法第四十一條第一項前段，罰金罰鍰提高標準條例第
一條前段、修正前罰金罰鍰提高標準條例第二條，現行法規所定
貨幣單位折算新臺幣條例第二條，判決如主文。
本案經檢察官戊○○到庭執行職務。
中    華    民    國    95    年    7     月    24    日
                  刑事第九庭    審判長法  官  陳得利
                                      法  官  何世全
                                      法  官  余德正
以上正本證明與原本無異。
如不服本判決，應於送達後十日內向本院提出上訴狀（須附繕
本），上訴於臺灣高等法院臺中分院。
                                      書記官  廖日晟
中    華    民    國    95    年    7     月    24    日
附錄論罪科刑法條
刑法第210條
偽造、變造私文書，足以生損害於公眾或他人者，處五年以下有
期徒刑。
刑法第216條
行使第二百十條至第二百十五條之文書者，依偽造、變造文書或
登載不實事項或使登載不實事項之規定處斷。
刑法第339條第1項
意圖為自己或第三人不法之所有，以詐術使人將本人或第三人之
物交付者，處五年以下有期徒刑、拘役或科或併科一千元以下罰
金。
附表：
┌───────────────────────────────────┐
│信用卡簽帳單持卡人欄內偽造之「丁○○」署押六枚（簽帳單一式二聯）      │
├──────┬─────────────┬───────┬──────┤
│時間（民國）│     商  店  名  稱       │金額（新臺幣）│    署押    │
├──────┼─────────────┼───────┼──────┤
│94.1.10     │     乙○○○○           │1100元        │  丁○○    │
├──────┼─────────────┼───────┼──────┤
│94.1.10     │     乙○○○○           │1002元        │  丁○○    │
├──────┼─────────────┼───────┼──────┤
│94.1.10     │     甲○○○○○         │43000元       │  丁○○    │
└──────┴─────────────┴───────┴──────┘


司法院資訊處製作；財團法人民間司法改革基金會備份。
